【裁判字號】    95,交聲更一,10
【裁判日期】    951019
【裁判案由】    聲明異議
【裁判全文】
臺灣高雄地方法院交通事件裁定      95年度交聲更一字第10號
原處分機關  高雄市政府
異  議  人
即受處分人 乙○○
上列異議人即受處分人因違反道路交通管理處罰條例案件，對於
高雄市政府民國95年2 月3 日高市府交裁字第裁32－B00000000
號違反道路交通管理事件裁決書，聲明異議，前經本院以95年交
聲字第96號裁定駁回異議後，異議人不服提起抗告，經臺灣高等
法院高雄分院以95年度交抗字第29號裁定撤銷原裁定發回更審，
本院裁定如下：
    主  文
異議駁回。
    理  由
一、原處分意旨略以：受處分人即異議人（下稱異議人）於民國
    95年1 月18日22時32分，駕駛車牌號碼XR－1362號自小客車
    ，行經高雄市○○○○○路口，為警攔查施以呼氣酒精濃度
    測試，其呼氣中酒精濃度達每公升0.46毫克，超過規定標準
    ，經員警當場掣單舉發，爰依道路交通管理處罰條例第35條
    第1 項第1 款規定，裁處異議人：(一)罰鍰新臺幣（下同）3
    萬4 千5 百元整，吊扣駕駛執照12個月，罰鍰和駕駛執照限
    於95年3 月5 日前繳納。(二)上開罰鍰及駕駛執照逾期不繳納
    、繳送之處分：(1)自95年3 月6 日起罰鍰4 萬2 千元整，並
    吊扣駕駛執照24個月，並限於95年3 月20日前繳納、繳送。
    (2)95年3 月20日前未繳納罰鍰及繳送駕駛執照者，自95年3
    月21日起罰鍰移送強制執行，並逕行註銷駕駛執照。(3)駕駛
    執照吊（註）銷後，自95年3 月21日起1 年內不得重新考領
    駕駛執照等情。
二、聲明異議意旨則以：
 (一) 異議人於前揭時間，駕駛上開自小客車，行經高雄市○○○
    路209 、211 號前之內側快車道時，恰為附近新堀江商圈下
    班時間，處於塞車狀態，詎高雄市政府警察局交通大隊第九
    分隊員警甲○○等3 人，竟共乘1 輛警車自異議人右後方機
    車道駛至異議人之車旁，命異議人於快車道上停車，並下車
    接受檢查證件及進行呼氣酒精濃度測試。此舉不但嚴重侵犯
    人權，且可能造成其他參與道路交通者生命財產之危險。於
    施行酒測時，又未全程錄影、錄音，其執行職務顯有違法。
 (二) 本件高雄市政府警察局製作之舉發違反道路交通管理事件通
    知單（下稱舉發通知單）有下列瑕疵：
  1.車主姓名欄填寫「本人－忠學教育用品社」，實則車主姓名
    應僅為「忠學教育用品社」。
  2.車主地址欄先誤載「中山、五福」，旋發現有誤逕以橫線刪
    除，卻未蓋校對章。
  3.違規時間、製作時間均將日期1 月18日，誤載為「元」月18
    日。
 (三) 本件高雄市政府警察局執行交通違規移置保管車輛收據（下
    稱移置保管收據）亦有下列瑕疵：
  1.顏色欄空白，未記載汽車顏色。
  2.移置保管事由欄將「酒駕」誤載為「酒架」。
  3.廠牌欄將三陽之「陽」寫錯更改，卻未蓋校對章。
  4.將日期1 月18日載為「元」月18日。
 (四) 本件員警於執行舉發本件交通違規時，其程序既有上開違法
    ；而上開舉發通知單及移置保管收據，又有諸多瑕疵，應屬
    無效之公文書，原處分機關遽為處分，自有違法。爰依法聲
    明異議，請求撤銷原處分，發還異議人繳納之罰鍰3 萬4 千
    5 百元、吊扣之駕駛執照及拖吊費1 千元、車輛保管費9 千
    8 百元等語。
三、按汽車駕駛人，駕駛汽車經測試檢定酒精濃度超過規定標準
    者，處新臺幣1 萬5 千元以上60萬元以下罰鍰，並當場移置
    保管該汽車及吊扣其駕駛執照1 年，道路交通管理處罰條例
    第35條第1 項第1 款定有明文。次按駕駛人雖未有明顯違規
    行為，但基於下列事實，經客觀、合理判斷可能發生危害者
    ，得攔檢實施交通稽查：(六)車輛行駛中，有車行方向搖擺不
    定、無由停車、大幅度轉彎、未開車燈行駛、重複猛然加 (
    減)速 、突然或違規轉彎、對交通號誌反應遲頓、方向燈號
    與駕駛行為不一致、不正常煞車等、跨線行駛等不正常之駕
    駛行為；(七)駕駛人面帶酒容、臉色潮紅 (或鐵青)、 眼神恍
    惚、嘔吐或有明顯酒味者，警察實施臨檢作業規定第8 條第
    2 項第6 、7 款亦規定明確。經查：
 (一) 本件異議人於前揭時、地，駕駛前開自小客車為警攔查並施
    以呼氣酒精濃度測試結果，達每公升0.46毫克，由警當場掣
    單舉發，經原處分機關裁處異議人如原處分意旨所載罰鍰及
    吊扣駕駛執照等情，為被告所自承，且經證人即本件舉發之
    員警甲○○到庭證述明確，並有舉發通知單影本、裁決書影
    本各1 份在卷可稽，此部分之事實，自堪認定。
 (二) 證人甲○○到庭證稱：我們當天是執行取締酒駕勤務，當時
    發現異議人在快車道上超車，閃來閃去，開的很快，他車窗
    是打開的，我們判斷他的不正常駕駛行為，應該是酒後駕車
    所致，就在後面鳴警笛，要他靠右停車，他稍微停頓一下後
    ，才靠邊停車。他下車時車子是靠路邊停，不是在快車道上
    。我們攔檢及酒測都有錄音，但本件事隔已久，錄音帶因重
    複使用已遭覆蓋等語。證人甲○○係依法執行職務之公務員
    ，與異議人素不相識，且於本院調查中到庭具結，以偽證罪
    刑責作為擔保，而為上開陳述，當無甘冒偽證之刑責，而故
    為虛偽陳述之理。況異議人確有酒後駕車之行為，業經其於
    本院調查中坦白承認。而證人依異議人於客觀上已有異常之
    駕駛行為，判斷應係酒後駕車，予以攔檢進行酒測，又已全
    程錄音，符合前開警察實施臨檢作業規定，其程序自無違法
    可言。
 (三) 本件車輛移置保管收據之性質，僅係作為確有保管違規車輛
    ，供汽車所有人持以取回違規車輛之證明，原不具行政處分
    之性質，自非可得請求撤銷之標的。至本件舉發通知單雖於
    車主姓名欄記載「本人－忠學教育用品社」，然車主姓名本
    為「忠學教育用品社」，製作之員警贅載「本人」2 字，無
    非因該車登記之車主為公司行號，乃註記「本人」以資特定
    違規之駕駛人，對於車主之同一性並無任何影響。至1 月18
    日載為「元」月18日，於社會通常觀念，均不致有所誤認，
    對於意思表示之正確性不生影響。又員警係當場掣單舉發，
    依其須於道路旁當場以筆書寫之性質，如要求不得塗改或須
    在塗改處蓋用校對章，於事實上難於達成，亦無實益，徒增
    違規車輛停留之時間，而影響道路交通。況異議人所指上開
    瑕疵，均未影響對於異議人違規之認定，復經原處分裁決書
    更正無誤，自屬合法有效之處分。
(四)綜上所述，原處分機關以異議人駕駛汽車經測試檢定酒精濃
    度超過規定標準，依道路交通管理處罰條例第35條第1 項第
    1 款規定，裁處罰鍰3 萬4 千5 百元，吊扣駕駛執照12個月
    ，並限期繳納，逾期增加罰鍰金額、延長吊扣期間等項，核
    無違誤，裁量亦稱妥適。從而，本件聲明異議為無理由，應
    予駁回。
四、依道路交通案件處理辦法第19條，裁定如主文。
中    華    民    國    95    年    10    月    19    日
                    交通法庭    法  官  林柏壽
以上正本證明與原本無異。
如不服本裁定應於送達後5 日內向本院提出抗告狀。
中    華    民    國    95    年    10    月    19    日
                                書記官  林國龍


司法院資訊處製作；財團法人民間司法改革基金會備份。
